臺灣板橋地方法院民事判決　　　　　　　96年度家訴字第65號
原　　　告　甲○○
訴訟代理人　鄭志政律師
被　　　告　乙○○
　　　　　　丙○○
上列當事人間給付扶養費事件，本院於中華民國96年6 月6 日辯
論終結，判決如下：
    主    文
原告之訴駁回。
訴訟費用由原告負擔。
    事    實
一、原告主張：被告二人均係原告之子女，並有不錯之經濟收入
    ，其中被告丙○○是高中老師，為「鐵飯碗」工作；原告於
    年輕時為家庭付出而努力工作，辛苦扶養被告長大，目前原
    告年老體衰，患有精神分裂症、心臟病、泌尿系統攝護腺良
    性增生等疾病，領有重大傷病卡，致使生活陷於困境，更自
    94年起失業至今，已無法維持生活；被告等竟未給付原告任
    何錢。為此依民法1116條第1 項第1 款、第1114條第1 款、
    第1115條第1 項第1 款及第3 項等規定，訴請被告等分別按
    月給付原告扶養費，並請求依職權宣告假執行等語。並聲明
    ：(一)被告乙○○應自民國96年4 月1 日起至原告過世止，於
    每月5 日前，按月給付原告扶養費新台幣（以下同）1 萬元
    ，及自每月遲延給付之日起至清償日止按年息百分之5 計算
    之利息，(二)被告丙○○應自96年4 月1 日起至原告過世為止
    ，於每月5 日前，按月給付原告扶養費新台幣（以下同）1
    萬5 千元，及自每月遲延給付之日起至清償日止按年息百分
    之5 計算之利息，(三)96年4 月1 日起，迄訴訟中，履行期已
    到期之扶養費，請准依職權宣告假執行。
二、被告丙○○方面：
(一)、被告從小都是由母親黃鳳鴻扶養長大，原告於71年間就拋棄
    被告、被告的兄弟及母親黃鳳鴻，原告當時打斷被告的母親
    黃鳳鴻的手，原告同時揚言要讓被告母子等人餓死，當時原
    告手上拿著一疊千元鈔票，卻故意說「就是不給你們錢」，
    被告的母親黃鳳鴻因為手被原告打斷，此後就無法工作，被
    告的鄰居都知道此事，當時原告打斷被告的母親黃鳳鴻的手
    這件案件在台灣板橋地院有開庭審理。原告拋棄被告丙○○
    時，被告丙○○才14歲，所以被告丙○○於國中畢業後就出
    去工作，在餐廳當小妹工作賺錢，所以被告丙○○根本不是
    原告所說的高中老師。原告遺棄被告及被告家人時，被告丙
    ○○的胞兄王貴平僅16歲且患有精神分裂症，其至今仍住在
    樂生療養院治療，根本無法正常生活工作，原告未曾負擔過
    被告的胞兄王貴平的醫藥費用，其醫藥費用很貴，一直都是
    被告的母親黃鳳鴻與被告等支付，平均每月須花費4 至6 萬
    元的醫藥費。
(二)、原告於78年間與外面女人李秀玉懷孕而急著要辦結婚，原告
    就於78年9 月1 日要求被告的母親黃鳳鴻辦理離婚，彼等離
    婚時在離婚協議書上載明被告及被告的兄弟之監護權交由母
    親行使，原告同意不再騷擾被告等母子的生活。後來，原告
    與該外遇女人李秀玉於78年9 月21日辦理結婚後就於78年9
    月25日生下女兒王品方，後來彼等又生下第2 個女兒王寶卿
    。原告的現任妻子李秀玉僅年長被告丙○○4 歲，尚年輕且
    有工作力，應負擔扶養原告的責任，況且原告於後婚姻中亦
    生育二名女兒王品方及王寶卿亦應扶養原告。
(三)、原告之姊夫是雲林縣褒忠鄉之鄉長，原告之胞弟是里長兼水
    利會代表，所以被告希望原告應先召開親屬會議，由被告的
    叔公與上開二位有能力之親族長者主持親屬會議，被告會配
    合開會，被告亦要求原告的現任妻子及原告再婚後所生二名
    女兒亦應出席會議，大家來共同討論相互間的扶養義務比例
    及扶養方式。
(四)、被告丙○○的丈夫之前經營補習班，被告丙○○幫忙丈夫經
    營，但因經營不善而於二年前變賣了。被告丙○○目前名下
    的房屋是丈夫所有的，因被告丙○○沒有安全感，所以丈夫
    才把房子登記被告丙○○名下，買房子的錢都是公婆出錢的
    。被告丙○○現在是家庭主婦，沒有工作，丈夫於2 年前結
    束補習班後就無業，目前夫妻生活都是靠以前積蓄，被告丙
    ○○及丈夫尚須扶養二個小孩，分別12與14歲，另外還要扶
    養生病的公婆，所以被告丙○○的經濟能力不佳等語。並聲
    明：駁回原告之訴。
三、被告乙○○方面：
(一)、原告於71年間拋棄被告乙○○及家人時，被告乙○○尚就讀
    國中一年級，年僅13歲，後來都是由母親扶養長大。原告於
    這二十幾年來都沒有回家過，也未曾扶養過被告等，亦未曾
    與被告等聯絡。
(二)、被告乙○○目前工作情形是接一些臨時的電腦工作，無固定
    雇主，被告乙○○今年收入到現在止尚未超過5 萬元，但是
    去年收入尚有6 至7 萬元，前年收入尚有10幾萬元。況且，
    被告乙○○還要扶養老母與患有精神病之胞兄。被告乙○○
    目前未婚，但如結婚後還要扶養妻小，原告如此對被告訴訟
    ，被告乙○○以後都不知道要怎麼過下去。被告乙○○目前
    名下的銀行存款都是母親所有的，被告乙○○的母親現在沒
    有工作，與被告乙○○同住，由被告乙○○扶養中。
(三)、原告應先召開親屬會議，原告的妻子李秀玉及後婚姻的二名
    女兒亦應參與會議，共同討論大家的扶養義務比例及扶養方
    式等語。並聲明：駁回原告之訴。
四、按扶養之方法，依民法第1120條規定，由當事人協議定之，
    不能協議時，由親屬會議定之；親屬會議不能議定時，始得
    由法院以裁判定之（最高法院四十五年台上字第三四六號判
    例參照）。亦即受扶養權利者，應否與負扶養義務者同居一
    家而受扶養，抑應彼此另居，由負扶養義務者按扶養權利者
    需要之時期，陸續給付生活資料，或撥給一定財產，由受扶
    養權利者自行收益以資扶養，係屬扶養方法之問題，依民法
    第1120條規定，應由當事人協議定之，不能協議時應由親屬
    會議定之，於親屬會議不能議定時，始能向法院請求裁判。
五、原告起訴主張被告等為其子女，應按月給付現金予原告作為
    扶養費云云；被告則抗辯原告尚有後婚姻妻子李秀玉及後婚
    姻所生二名女兒亦應共同扶養原告，原告應先召開親屬會議
    討論扶養義務人間之責任比例及扶養方式等語。
    經查，兩造於起訴前未曾就扶養方法為協議，此為原告法定
    代理人及被告等所陳明。因原告目前罹患精神分裂症及心臟
    病等重大疾病，勢必長期住院治療或安置於安養機構，因此
    關於原告的扶養方式如何，究由全體扶養義務人輪流接回去
    照顧？或由其中數人輪流照顧而由未親身照顧者支付金錢？
    或將原告安置於醫療安養機構而由全體扶養義務人按責任比
    例分擔費用？揆諸上開說明，本件實應先召開親屬會議決定
    ，惟原告未經協議、亦未待不能協議時交由親屬會議決定並
    於親屬會議不能決定時，始向本院請求判決，原告遽提起本
    訴，於法未合，其請求為無理由，應予駁回。
六、訴訟費用負擔之依據：民事訴訟法第78條。
中　　華　　民　　國　　96　　年　　6 　　月　　20　　日
                                臺灣板橋地方法院家事法庭
                                    法　官　黃  惠  瑛
上正本證明與原本無異。
如不服本判決，應於判決送達後廿日內，向本院提出上訴狀。
中　　華　　民　　國　　96　　年　　6 　　月　　20　　日
                                    書記官  楊  振  宗
